【裁判字號】    91,訴,2799
【裁判日期】    920129
【裁判案由】    強盜
【裁判全文】
臺灣高雄地方法院刑事判決                        九十一年度訴字第二七九九號
    公  訴  人  臺灣高雄地方法院檢察署檢察官
    被      告  丙○○  女  四.
    指定辯護人  本院公設辯護人  乙○○
右列被告因強盜案件，經檢察官提起公訴（九十一年度偵字第一八二八六號），本院
判決如左：
    主  文
丙○○竊盜，因脫免逮捕，當場施以強暴，未遂，累犯，處有期徒刑壹年拾壹月。
    事  實
一、丙○○前於民國八十九年間因竊盜案件，分別經本院八十九年度易字第一二八四
    號、臺灣高等法院高雄分院（下稱高雄高分院）八十九年度上易字第八九九號判
    決判處有期徒刑五月確定，在八十九年九月二十八日入監執行，嗣因刑法第四十
    一條易科罰金由舊法最重本刑三年以下修正為五年以下之規定，於九十年一月十
    日公布施行，經高雄高分院檢察署檢察官就前開確定案件聲請定易科罰金之折算
    標準，經高雄高分院九十年度聲字第一一五號裁定准許，故丙○○於九十年一月
    三十日因徒刑易科罰金執行完畢。猶不知悔改，竟意圖為自己不法之所有，於九
    十一年八月十七日上午十一時三十分許，趁甲○○位於高雄縣橋頭鄉精忠新村一
    棟四樓十七號之住處房門未上鎖之機會，徒手無故侵入甲○○住宅內（侵入住宅
    部分，業經甲○○撤回告訴），伸手欲竊取甲○○懸掛於牆上褲子口袋內之財物
    ，尚未得手時，即經甲○○發現乃以右手抓住丙○○前胸衣服，並大聲呼喊「小
    偷」，甲○○之鄰居仲玉琅聞聲出門察看，詎丙○○為脫免逮捕，竟當場以口咬
    甲○○之右手小指、復以腳踹踢甲○○右膝蓋之強暴方式，致使甲○○受有右手
    第五指擦破傷、右膝挫傷腫脹之傷害（傷害部分，亦據甲○○撤回告訴），仲玉
    琅見狀隨即返回住處打電話報警，甲○○復因前開傷勢而鬆開緊抓住丙○○衣服
    之右手，丙○○則趁隙自後門翻牆逃逸，惟遭據報前往處理之員警當場查獲。
二、案經甲○○訴由高雄縣警察局岡山分局報請臺灣高雄地方法院檢察署檢察官偵查
    起訴。
    理  由
一、訊據被告丙○○固不否認於右揭時地無故侵入告訴人甲○○家中，竊取甲○○掛
    在牆上長褲口袋內財物未遂，嗣經甲○○發覺抓住其衣服之事實，惟矢口否認有
    準強盜犯行，辯稱：伊未以口咬甲○○之右手、亦未以腳踹踢甲○○之右膝蓋，
    當時係因甲○○用右手抓住伊胸前衣服，伊即用手欲將甲○○之手撥開，致使甲
    ○○之右手受有上開傷害，且伊牙齒均已脫落，無從咬甲○○，又因伊無法將甲
    ○○之手撥開，始用腳推開甲○○，嗣因伊逃跑之際不慎跤倒，甲○○亦順勢摔
    倒，始生右膝蓋之傷勢云云。經查：
    （一）被告右揭竊盜未遂犯行，除據告訴人於警、偵訊及本院審理時指訴歷歷外
          （警卷第三、四頁）（偵卷第一五頁）（本院卷第一八、三二頁），且經
          證人即被告鄰居仲玉琅到庭證述屬實（本院卷第三○頁）；此外，被告就
          前開犯行，亦坦承不諱，是被告上述竊盜未遂之犯行，自可認定。
    （二）另被告於竊盜未遂後當場施強暴之經過，亦經證人即被告鄰居仲玉琅具結
          證述：「（請說明本案發生經過？）九十一年八月十七日上午十一時三十
          分左右我聽到告訴人在大叫抓小偷，我馬上從房間出來，看到告訴人在他
          的房門口抓住一個女的。告訴人抓那個女的前胸的衣服，那個女的就一直
          掙扎，想要脫逃。我有看到那個女的頭低下來趴到告訴人的手上，有沒有
          咬我沒有看到，另外那個女的在掙扎的時候，腳也在踢告訴人的膝蓋。我
          馬上回房間打電話報警，約二分鐘後我再出來看，只看到告訴人一個人坐
          在房間門口的地上，手指流血以及膝蓋發青並且有血絲。」、「（你看到
          的那個女的，是否今日在庭之被告？）是的。」等語（本院卷第三○頁）
          ，證人仲玉琅雖未看見被告以口咬甲○○之情形，惟其明確證述，有看見
          被告以腳踢甲○○之膝蓋之事實，除其所述之經過與甲○○之指述互核一
          致外，另參酌甲○○受傷之診斷證明書上所載之傷勢，亦與證人仲玉琅所
          述之情節相符；此外，證人即開立診斷證明書之醫生張和建亦證述：由焦
          至湘之傷勢，雖無法斷定係遭人咬、踢傷，惟告訴人就診時，曾口述係遭
          被告咬傷及踢傷等語（本院卷第三二頁），且與其提出之病歷資料其上載
          明「病人主訴被咬」等節亦相吻合，有該病歷資料一份在卷可稽（本院卷
          第三六頁）。上開二人雖未親見被告以口咬告訴人之情事，惟二人之證述
          ，除仲玉琅親見被告於掙扎脫困之際，曾低頭趴在告訴人之手上外，另告
          訴人於就醫時，復已對看診醫生敘明受傷經過，並經醫生張和建記載於病
          歷上，難謂告訴人所述非屬實情，故被告辯稱伊僅用手、腳將告訴人撥開
          及推開，尚不足採。至於被告之牙齒狀況，經本院當庭勘驗得知，雖有脫
          落之情形，惟除上排有右邊門牙、左邊犬齒及臼齒各一顆外，下排尚有牙
          齒六顆之存在（詳本院卷第三○頁），故被告辯稱伊無牙齒可咬告訴人云
          云，自無足取。
    （三）綜上，本院認被告於右揭時地，竊盜未遂後，經告訴人發現，為圖脫免逮
          捕，竟當場以口咬及腳踢告訴人之方式對告訴人施強暴之犯行，洵堪認定
          。
二、按刑法第三百二十九條準強盜罪之所謂施強暴或脅迫，只須有此行為即足，並不
    以致使被害人不能抗拒為必要，此與強盜罪係以強暴、脅迫等手段，致使被害人
    不能抗拒為構成要件不同，最高法院九十一年度台上第三七四六號判決意旨參照
    。查被告上述以口咬及腳踢甲○○之行為，雖未達使甲○○不能抗拒之程度，惟
    此屬強暴行為無誤。核被告所為，係犯刑法第三百二十九條：竊盜因脫免逮捕，
    而當場施以強暴之準強盜罪，自應依以同法第三百二十八條強盜罪論處。查被告
    前有事實欄所載之前科，甫於九十年一月三十日因徒刑易科罰金執行完畢，有臺
    灣高等法院被告全國前案紀錄表、臺灣高雄地方法院檢察署刑案資料查註紀錄表
    在卷可稽，且經本院調取臺灣高雄地方法院檢察署九十年度執更字第六二三號執
    行卷宗，核閱屬實，其前受有期徒刑執行完畢，於五年內再犯本件最重本刑為有
    期徒刑以上之罪，為累犯，應依刑法第四十七條之規定加重其刑。又準強盜罪之
    基本行為，仍為竊盜或搶奪，是竊盜或搶奪既遂者，應論以強盜既遂罪，未遂者
    ，應論強盜未遂罪。本件被告雖已著手竊盜行為之實施，惟尚未將財物置於自己
    之實力支配之下，其竊盜行為尚屬未遂，自應依刑法第三百二十八條第一項、第
    四項以強盜未遂罪論處，爰依刑法第二十六條前段之規定，按既遂犯之刑度減輕
    其刑。又被告因一時貪慾致罹刑章，欲竊取財物未果，遭被害人甲○○發現，欲
    脫免逮捕，此屬一般人之通常反應，而其所為之強暴行為雖致被害人甲○○受傷
    ，惟傷勢尚屬輕微，且被害人事後復已陳明願原諒被告（詳偵卷第一五頁背面）
    ，情輕法重，堪予憫恕，雖依前開加重（累犯）、減輕（未遂犯）事由後宣告法
    定最低本刑，猶嫌過重，參酌刑法第六十條：依法律加重或減輕者，仍得依前條
    之規定酌量減輕其刑之規定，爰依同法第五十九條規定，再減輕其刑。並依同法
    第七十一條第一項規定，先加後減。爰審酌被告雖有前述之前科，惟念被告並未
    竊得任何財物，被害人事後復已原諒被告，被告尚有三名幼年子女，家境清寒，
    有在學證明及台南市小康里辦公處證明書等件在卷足證，是被告生活狀況困難及
    犯罪動機、手段等一切情狀，量處如主文所示之刑。
三、至於準強盜行為雖有強暴、脅迫舉動，並非必然發生傷害結果，是故準強盜之施
    強暴行為如致被害人成傷，則傷害罪與準強盜罪間，應依刑法第五十五條想像競
    合犯論處（參照最高法院二十七年度上字第三四六號判例、司法院第二廳七十二
    年四月三十日（七二）廳刑一字第三七六號函）。按刑法第二百七十七條第一項
    之傷害罪及第三百零六條第一項之侵入住宅罪，依同法第二百八十七條及三百零
    八條均須告訴乃論。而告訴乃論之罪，告訴人於第一審辯論終結前，得撤回告訴
    ；又告訴經撤回者，法院應諭知不受理判決，刑事訴訟法第二百三十八條第一項
    、三百零三條第三款分別定有明文。查本件被告前開準強盜罪基本之竊盜行為中
    之侵入住宅及施強暴致甲○○受傷之行為，雖經告訴人甲○○於警訊陳明告訴在
    案（詳警卷第四頁），惟其於本院審理中，復陳明撤回告訴在卷（本院卷第一八
    頁），揆諸前開法條意旨，本院原應諭知不受理判決，惟上述侵入住宅罪與竊盜
    行為，有方法、結果之牽連犯關係；傷害罪復與準強盜罪間有牽連犯關係，已見
    前述，均與前開有罪部分有裁判上一罪之關係，爰不另為不受理之諭知，併此敘
    明。
四、據上論斷，應依刑事訴訟法第二百九十九條第一項前段，刑法第三百二十九條、
    第三百二十八條第四項、第一項、第二十六條前段、第四十七條、第五十九條，
    判決如主文。
本案經檢察官莊榮松到庭執行職務。
中    華    民    國    九十二    年      一      月      二十九        日
                                  臺灣高雄地方法院刑事第二庭
                                      法  官    吳為平
右正本證明與原本無異。
如不服本判決，應於判決送達後十日內，向本院提出上訴狀。
                                      書記官    曾秀鳳
中    華    民    國    九十二    年      二      月        六          日
附錄論罪科刑法條：
中華民國刑法第三百二十九條
竊盜或搶奪，因防護贓物、脫免逮捕或湮滅罪證，而當場施以強暴脅迫者，以強盜論
。
中華民國刑法第三百二十八條
意圖為自己或第三人不法之所有，以強暴、脅迫、藥劑、催眠術或他法，至使不能抗
拒，而取他人之物或使其交付者，為強盜罪，處五年以上有期徒刑。
以前項方法得財產上不法之利益或使第三人得之者，亦同。
犯強盜罪因而致人於死者，處死刑、無期徒刑或十年以上有期徒刑；致重傷者，處無
期徒刑或七年以上有期徒刑。
第一項及第二項之未遂犯罰之。
預備犯強盜罪者，處一年以下有期徒刑、拘役或三千元以下罰金。


司法院資訊處製作；財團法人民間司法改革基金會備份。
